臺灣臺北地方法院簡易民事判決
110年度北簡字第12051號
原      告  兆豐國際商業銀行股份有限公司

法定代理人  張兆順  
訴訟代理人  沈煥博  

            許原翰  
被      告  洪雅萍律師（即被繼承人邵彥凱之遺產管理人）


上列當事人間請求給付簽帳卡消費款事件，本院於民國一百一十
年九月二十二日言詞辯論終結，判決如下︰
    主    文
被告應於管理被繼承人邵彥凱之遺產範圍內給付原告新臺幣壹拾
陸萬零玖佰參拾壹元。  
原告其餘之訴駁回。
訴訟費用新臺幣壹仟柒佰柒拾元由被告於管理被繼承人邵彥凱之
遺產範圍內負擔。
本判決第一項得假執行。但被告如以新臺幣壹拾陸萬零玖佰參拾
壹元為原告預供擔保後，得免為假執行。
    事    實
甲、原告方面：
一、聲明：被告應於管理被繼承人邵彥凱之遺產範圍內給付原告
    新臺幣（下同）十六萬七千四百九十六元，及其中十六萬零
    九百三十一元部分自民國一百零九年五月二十五日起至清償
    日止，按年息百分之十五計算之利息。  
二、陳述略稱：
  ㈠緣被繼承人邵彥凱向原告申辦信用卡，依信用卡約定條款第
    十六條約定以年息百分之十五計算，如有遲誤繳款或當期未
    付最低應繳金額則依同條約定計付逾期手續費。
　㈡詎被繼承人邵彥凱未依約繳款，經原告多次催索仍無功而返
    ，其積欠款項已於一百零九年五月二十四日轉入催收款項，
    總計十六萬七千四百九十六元，及其中本金十六萬零九百三
    十一元，轉催收利息六千五百六十五元未為清償。惟被繼承
    人邵彥凱已於一百零九年一月十一日死亡，業經臺灣士林地
    方法院（下稱士林地院）一○九年度司繼字第一七二一號選
    任被告洪雅萍律師為被繼承人邵彥凱之遺產管理人，應於遺
    產範圍內負擔前揭債務，爰依消費借貸之法律關係提起本件
    訴訟。
三、證據：提出經濟部函及股份有限公司變更登記表影本各一件
    、信用卡申請書影本一件、信用卡約定條款影本一件、帳務
    資料一件及士林地院一○九年度司繼字第一七二一號公示催
    告公告一件為證。
乙、被告方面：
一、聲明：請求駁回原告一百零九年一月十一日所發生之利息、
    延滯費及違約金之請求。
二、陳述略稱：被繼承人邵彥凱於一百零九年一月十一日死亡，
    遺產債務應按其死亡時計算。邵彥凱生前均按期如期繳付信
    用卡費用，本件之卡費係因邵彥凱死亡其家屬均拋棄繼承，
    致無人處理其財產債務所致，是以一百零九年一月十一日之
    後未能給付信用卡債款一事，實難歸責於已亡故的邵彥凱。
    被告係經士林地方法院選任的遺產管理人，有關邵彥凱生前
    債務之清償應按法律規定辦理，不得專擅，所生遲延給付亦
    不可歸責於被告。
三、證據：無。
丙、本院依職權調閱士林地院一一○年度司家催字第十號公示催
    告公告一件。
    理    由
一、程序方面：
  ㈠依原告所提信用卡約定條款第三十一條之約定，兩造合意以
    臺灣臺北地方法院為第一審管轄法院，故本院對本事件具有
    管轄權。
  ㈡按訴狀送達後，原告不得將原訴變更或追加他訴，但擴張或
    減縮應受判決事項之聲明者，不在此限，民事訴訟法第二百
    五十五條第一項第三款定有明文；前揭規定於簡易程序適用
    之（民事訴訟法第四百三十六條第二項參照）。經查，原告
    聲明原請求被告應於管理被繼承人邵彥凱之遺產範圍內給付
    原告十六萬七千四百九十六元，及其中十六萬零九百三十一
    元部分自一百零九年五月二十五日起至清償日止，按年息百
    分之十五計算之利息，暨自一百零九年五月二十五日起至清
    償日止，按延滯第一個月計收三百元、第二個月四百元、第
    三個月五百元之逾期手續費即違約金，前開違約金之計收以
    連續三期為限。嗣於一百一十年九月二十二日言詞辯論程序
    中就末段違約金減縮不請求，參酌前揭規定，程序並無不合
    ，應予准許。
二、原告主張之事實，已據其提出經濟部函及股份有限公司變更
    登記表影本各一件、信用卡申請書影本一件、信用卡約定條
    款影本一件、帳務資料一件及士林地院一○九年度司繼字第
    一七二一號公示催告公告一件為證，經核對相關證物原本無
    訛，被告亦不爭執確為被繼承人邵彥凱之遺產管理人，堪認
    原告主張為真實。
三、惟按因不可歸責於債務人之事由，致未為給付者，債務人不
    負遲延責任；遺產管理人之職務如左：三、聲請法院依公示
    催告程序，限定一年以上之期間，公告被繼承人之債權人及
    受遺贈人，命其於該期間內報明債權及為願受遺贈與否之聲
    明，被繼承人之債權人及受遺贈人為管理人所已知者，應分
    別通知之；遺產管理人非於第一千一百七十九條第一項第三
    款所定期間屆滿後，不得對被繼承人之任何債權人或受遺贈
    人，償還債務或交付遺贈物。民法第二百三十條、第一千一
    百七十九條第一項第三款、第一千一百八十一條分別定有明
    文。  
四、經查：㈠被繼承人邵彥凱於一百零九年一月十一日死亡，自
    被繼承人邵彥凱死亡後至選任被告為其遺產管理人前，因其
    繼承人均拋棄繼承，事實上無人可清償本件債務；後經士林
    地院於一百一十年一月二十七日以一○九年度司繼字第一七
    二一號民事裁定選任被告為被繼承人邵彥凱之遺產管理人，
    士林地院一一○年度司家催字第十號裁定並於一百一十年三
    月三十一日准被告對被繼承人邵彥凱之債權人及受遺贈人為
    公示催告，期間為一年二個月，是本件公示催告期限於一百
    一十一年五月三十一日屆滿前，被告依法不得償還；㈡依原
    告提出之帳務資料內容顯示，被繼承人邵彥凱逾期日為一百
    零九年一月十五日，然其原因係被繼承人邵彥凱於一百零九
    年一月十一日死亡，此乃不可歸責於被繼承人邵彥凱之事由
    致未為給付，其法定繼承人均拋棄繼承，且被告依民法第一
    千一百八十一條規定在前揭公示催告期間屆滿前不得償還，
    亦有不可歸責之事由，依民法第二百三十條規定，自不負遲
    延責任，本件債務未為給付係因事實上無從給付，及法律上
    不得給付所致，又前揭公示催告期間屆滿之日尚未屆至，無
    從認定被告屆時將有不負償還責任之情，故原告請求前揭逾
    期日至起息日前之利息六千五百六十五元，以及一百零九年
    五月二十五日起至清償日止之遲延利息，即非有理；㈢基上
    ，原告僅得請求被告於管理被繼承人邵彥凱之遺產範圍內給
    付原告十六萬零九百三十一元。
五、綜上所述，原告本於消費借貸法律關係，請求被告於管理被
    繼承人邵彥凱之遺產範圍內給付原告十六萬七千四百九十六
    元，及其中十六萬零九百三十一元部分自一百零九年五月二
    十五日起至清償日止，按年息百分之十五計算之利息，其請
    求於主文第一項之範圍內為有理由，應予准許，超過主文第
    一項範圍之請求，則屬無據，應予駁回。 
六、本件係就民事訴訟法第四百二十七條第一項訴訟適用簡易程
    序所為被告一部敗訴之判決，依同法第三百八十九條第一項
    第三款規定，就被告敗訴部分應依職權宣告假執行，並依同
    法第三百九十二條第二項規定，依職權宣告被告預供擔保，
    得免為假執行。
七、本件訴訟費用額，依後附計算書確定如主文所示金額。
八、本件事證已明，兩造其餘攻擊防禦方法，於判決結果無影響
    ，故不一一論列，附此敘明。
九、據上論結，原告之訴為一部有理由，一部無理由，並依民事
    訴訟法第七十九條，判決如主文。 　　
中　　華　　民　　國　　110 　年　　10　　月　　21　　日
                              臺北簡易庭
                              法      官  文衍正
以上正本係照原本作成。
如對本判決不服，須於判決送達後二十日內向本庭（臺北市重慶
南路一段一百二十六巷一號）提出上訴狀。（須按他造當事人之
人數附繕本）。如委任律師提起上訴者，應一併繳納上訴審裁判
費。
中　　華　　民　　國　　110 　年　　10　　月　　21　　日
                              書  記  官  高秋芬
訴訟費用計算書：
項        目             金  額（新臺幣）        備  註 
第一審裁判費　　           1,770元
合　　　　計　　     　    1,770元